臺灣板橋地方法院刑事判決　　　　　　　96年度易字第1469號
公　訴　人　臺灣板橋地方法院檢察署檢察官
被　　　告　甲○○
上列被告因妨害自由案件，經檢察官提起公訴（95年度偵字第
28215 號），本院判決如下：
    主  文
甲○○犯恐嚇危害安全罪，處拘役伍拾捌日，如易科罰金，以銀
元參佰元即新臺幣玖佰元折算壹日，減為拘役貳拾玖日，如易科
罰金，以銀元參佰元即新臺幣玖佰元折算壹日。
    事  實
一、甲○○原係址設臺北縣板橋市○○路○段二五號國立板橋高
    級中學（下稱板橋高中）之教師，於民國八十三年二月一日
    退休後，拒未遷出板橋高中宿舍，經板橋高中校長乙○○委
    託該校總務主任歐東華、秘書林吉峰，於九十四年九月九日
    十七時三十分許，在前開宿舍門口，與甲○○協調搬遷事宜
    ，甲○○心有不甘，竟向歐東華恫稱：「我要殺害你，再殺
    害校長，之後再自殺。」以此加害生命之事恐嚇歐東華及乙
    ○○，致使歐東華及乙○○心生畏懼，致生危害於歐東華及
    乙○○之安全。
二、案經乙○○訴由臺灣板橋地方法院檢察署檢察官偵查起訴。
    理  由
一、訊據被告甲○○固不否認曾因宿舍問題，於上揭時、地與歐
    東華、林吉峰協商，惟矢口否認有何恐嚇犯行，辯稱：當時
    伊和歐東華的對話是：伊現在住的這戶宿舍，是當年板橋高
    中的校長同意讓伊居住到老死，伊並且有自費就該宿舍進行
    改良，當時校長同意可以居住的那批人只剩下伊一人還居住
    在這個宿舍，如果學校要將這個宿舍拆掉是違法的，如果要
    伊遷出的話，因為學校目前還有很多空餘宿舍，借一戶給伊
    伊就搬出去，如果不願意借，而又要伊搬走，請向法院起訴
    ，法院如果判決伊搬，伊就認為伊的生存權受到威脅，那伊
    當然會報復，伊當時只有講到這裡，伊並沒有講出要如何報
    復，但伊認為伊對板橋高中很有貢獻，而居住權又是生存權
    的一部分，伊的居住權受到威脅，就是生存權受到威脅，而
    且這個校長乙○○比伊年輕四十歲，伊並沒有理由殺他云云
    。惟查：
  (1)被告上揭犯行，有證人歐東華、林吉峰之證詞為證，另有告
    訴人乙○○之指述、證人即板橋高中教官游添一之證詞，足
    以佐認被告與校方行政人員，迭因宿舍歸還問題有嚴重爭議
    等情（雙方當事人均不爭執此部分證據能力，本院經核亦無
    不適當之證據）。
  (2)被告雖以上情辯解，然依被告所述，自認對板橋高中著有貢
    獻，且以校為家，預期將終老於該校校園，於臨老之際若自
    覺將遭逐出家園，顯然倍感威脅，是依被告聲稱：「法院如
    果判決伊搬，伊就認為伊的生存權受到威脅，那伊當然會報
    復」，「居住權又是生存權的一部分，伊的居住權受到威脅
    ，就是生存權受到威脅」，被告既屢次強調係以「生存權受
    威脅」看待宿舍歸還之事，於自認係生存受害時，口出報復
    、恫嚇性言詞，藉之嚇阻、示威，並非不能想像，從而，證
    人歐東華、林吉峰之證詞既互核一致，且經以具結方式保證
    其可信度，應可採信，被告固另空言辯稱證人二人均與乙○
    ○有利益勾結關係，因而作偽證云云，尚無從建立合理懷疑
    而推翻前揭積極證據。從而，本案事證明確，被告犯行已堪
    認定，自應依法論科。
二、被告行為後，刑法業於九十四年二月二日修正公布，並自九
    十五年七月一日起生效施行，其第二條第一項：「行為後法
    律有變更者，適用行為時之法律。但行為後之法律有利於行
    為人者，適用最有利於行為人之法律。」之規定，係規範行
    為後法律變更所生新舊法律比較適用之準據法，其本身尚無
    比較新舊法之問題，於新法施行後，應適用新法第二條第一
    項之規定，為「從舊從輕」之比較（最高法院九十五年第八
    次刑事庭會議決議意旨參照）；另於比較時應就罪刑有關之
    共犯、未遂犯、想像競合犯、牽連犯、連續犯、結合犯，以
    及累犯加重、自首減輕暨其他法定加減原因（如身分加減）
    與加減比例等一切情形，綜其全部罪刑之結果而為比較；且
    就比較之結果，須為整體之適用，不能割裂分別適用各該有
    利於行為人之法律，此即法律變更之比較適用所應遵守之「
    罪刑綜合比較原則」及「擇用整體性原則」（參照最高法院
    二十四年上字第四六三四號判例、同院二十七年上字第二六
    一五號判例，及最高法院九十五年第八次刑事庭會議決議）
    。刑法分則編各罪所定罰金之貨幣單位原為銀元，且依修正
    前刑法第三十三條第五款規定，罰金刑為一銀元以上，而有
    關罰金倍數之調整及銀元與新台幣之折算標準，則定有「罰
    金罰鍰提高標準條例」及「現行法規所定貨幣單位折算新臺
    幣條例」，除罰金以一銀元折算三元新台幣外，並將七十二
    年六月二十六日以前修正之刑法部分條文罰金數額提高二至
    十倍，其後修正者則不再提高倍數；嗣修正後刑法第三十三
    條第五款則將罰金刑提高為新台幣一千元以上，並以百元計
    算之，且因刑法第三十三條第五款所定罰金貨幣單位既已改
    為新臺幣，刑法分則編各罪所定罰金之貨幣單位亦應配合修
    正為新臺幣，且考量刑法修正施行後，不再適用「現行法規
    所定貨幣單位折算新臺幣條例」，為使刑法分則編各罪所定
    罰金之最高數額與刑法修正前趨於一致，爰增訂刑法施行法
    第一條之一規定，將刑法分則編各罪所定罰金之貨幣單位均
    改為新臺幣，並將七十二年六月二十六日以前修正之刑法部
    分條文罰金數額提高為三十倍，其後修正者則提高為三倍。
    是以刑法分則編各罪所定罰金刑之最高數額，於上開規定修
    正後仍屬一致，並無不同；但其罰金刑之最低數額，則比修
    正前提高，從而自以修正前之規定較為有利。又被告行為後
    ，刑法第四十一條有關易科罰金規定有所修正，行為時即修
    正前刑法第四十一條第一項前段規定：「犯最重本刑為五年
    以下有期徒刑以下之刑之罪，而受六個月以下有期徒刑或拘
    役之宣告，因身體、教育、職業、家庭之關係或其他正當事
    由，執行顯有困難者，得以一元以上三元以下折算一日，易
    科罰金」，而被告行為時之易科罰金折算標準，依修正前罰
    金罰鍰提高標準條例第二條前段（現已刪除）規定，就其原
    定數額提高為一百倍折算一日，則被告行為時之易科罰金折
    算標準，應以銀元三百元折算一日，經折算為新臺幣後，應
    係以新臺幣九百元折算為一日。裁判時即修正後刑法第四十
    一條第一項前段則規定：「犯最重本刑為五年以下有期徒刑
    以下之刑之罪，而受六個月以下有期徒刑或拘役之宣告者，
    得以新臺幣一千元、二千元或三千元折算一日，易科罰金」
    ，比較修正前後之易科罰金折算標準，以行為時之規定較有
    利於被告。是經綜合比較新舊法結果，以修正前刑法規定較
    有利於被告，應依刑法第二條第一項前段規定，一體適用修
    正前之刑法規定。
三、核被告所為，分係犯刑法第三百零五條之恐嚇危害安全罪
    。被告以一行為恐嚇歐東華、乙○○，為同種想像競合犯，
    應從一重處斷。爰審酌被告為退休之資深教師，為人師表，
    竟因宿舍歸還爭議，未思理性處理而為上開犯行，造成被害
    人恐懼及困擾，犯後否認犯行，未見悔意，實為不良示範，
    應予非難，本院因此認為，被告固無據實陳述之義務，然其
    缺乏為自己行為負責之態度，自應施以相當之刑罰，以期收
    警惕、矯治之效，兼衡其年事已高，前未曾受刑之宣告，素
    行尚可，有臺灣高等法院被告前案紀錄表一份在卷足憑，或
    因暮年失所之恐懼，情急而為上開過激之言詞，及其犯罪之
    動機、目的、所生危害等一切情狀，量處如主文所示之刑，
    並諭知易科罰金折算標準，以示薄懲。末查，被告本案犯罪
    之時間在九十六年四月二十四日以前，合於中華民國九十六
    年罪犯減刑條例第二條第一項第三款之減刑條件，應減其宣
    告刑二分之一如主文所示。
據上論斷，應依刑事訴訟法第299 條第1 項前段，刑法第2 條第
1 項前段、第305 條、第55條、修正前第41條第1 項前段，罰金
罰鍰提高標準條例第1 條前段、修正前第2 條，中華民國九十六
年減刑條例第2 條第1 項第3 款、第7 條，判決如主文。
中　　華　　民　　國　　96　　年　　9 　　月　　10　　日
　　　　　　　　　刑事第三庭    法　官　王偉光
以上正本證明與原本無異
如不服本判決應於送達後10日內向本院提出上訴狀
　　　　　　　　　　　　　　　　書記官　陳怡君
中　　華　　民　　國　　96　　年　　9 　　月　　11　　日
附錄本案論罪科刑法條全文
刑法第305條
（恐嚇危害安全罪）
以加害生命、身體、自由、名譽、財產之事，恐嚇他人致生危害
於安全者，處二年以下有期徒刑、拘役或三百元以下罰金。
